高雄高等行政法院簡易判決
　　　　　　　　　　　　 　　　　　　　96年度簡字第160號
原　　　告　財團法人台東縣私立台東仁愛之家
代　表　人　甲○○
訴訟代理人　丙○○
被　　　告　財政部台灣省南區國稅局
代　表　人　乙○○　局長
訴訟代理人　丁○○
　　　　　　戊○○
上列當事人間因營業稅事件，原告不服財政部中華民國96年3月3
日台財訴字第09500605130號訴願決定，提起行政訴訟。本院判
決如下：
　　主  文
原告之訴駁回。
訴訟費用由原告負擔。
　　事實及理由
一、緣被告所屬台東縣分局查獲原告於民國（下同）95年1月至2
    月間出租土地供新生汽車駕駛人訓練班使用，銷售額合計新
    台幣（下同）238,095元，未依規定開立統一發票並申報銷
    售額繳納營業稅，致逃漏營業稅11,905元，經審理結果，除
    核定追繳稅款外，並按所漏稅額11,905元處3倍罰鍰35,700
    元（計至百元止）。原告不服，申請復查，未獲變更，提起
    訴願，亦遭決定駁回，遂提起本件行政訴訟。
二、原告起訴意旨略以：（一）憲法第19條規定，人民有依法律
    納稅之義務。所謂依法律納稅，係指租稅主體、租稅客體、
    稅基、稅率等租稅構成要件，均應依法律明定之。各該法律
    之內容且應符合量能課稅及公平原則（司法院釋字第597號
    解釋意旨參照）。由於憲法明定租稅法定原則，是任何課徵
    租稅之行政處分，均應以法律明確規定者為限。原告主張系
    爭土地租金收入並非加值型及非加值型營業稅法（以下簡稱
    營業稅法）第4章第1節所規定之「加值型」，且就其構成要
    件課稅營業額、稅率及稅額計算方法等一一舉示其法令依據
    ，惟被告始終曲法詭辯，對其主張未舉恰當之法令依據。被
    告主張營業稅法第4章第2節非加值型營業人係列舉之規定，
    非屬該節之營業人，即為第4章第1節之加值型營業人等語，
    不但於法無據，且違反營業稅法第1條之1所規定之兩型基本
    結構，混淆溢徵，並違背輔導原點，顯有違憲。又所謂「輔
    導原點」係指被告依財政部行政命令踐行輔導時，徵納雙方
    所達成之承諾。原告於接受輔導時主張：１.土地租金收入
    並非營業稅法第4章第1節規定之「加值型」，而同法第4章
    第2節規定之「非加值型」所規範之課稅對象亦無土地租金
    ，是應無課稅之法源依據；２.土地租金無論政府機關、營
    利事業、非營利法人或自然人均無課徵營業稅之事實；３.
    財政部83年12月24日台財稅字第831627451號函規定財團法
    人台灣省私立台南仁愛之家土地租金收入免徵營業稅。然被
    告主張其奉令行事，如原告依財政部之命令接受輔導辦理登
    記，可以最簡便之「設籍課稅登記」，即依營業稅法第23條
    規定逕行查定課徵，並得補稅免罰，否則將依違章論處，除
    補徵稅額外，並裁處原告漏稅罰及行為罰。基於上開輔導協
    調，原告終於接受輔導辦理登記。（二）現行營業稅法乃將
    「加值型」與「非加值型」兩種不同結構、課稅標的、稅率
    及稅額計算方法分別規定，容納於一法之稅制。營業稅法第
    1條之1規定：「本法所稱加值型之營業稅，係指依營業稅法
    第4章第1節計算稅額者；所稱非加值型之營業稅，係指依同
    法第4章第2節計算稅額者。」又所謂加值型係指一般稅額計
    算，即按進銷項差額課稅，而非加值型則係特種稅額計算，
    即按營業總額課稅。財稅當局當年宣導營業稅改制原因時，
    強調舊制營業稅對商業交易流程，各階段各交易流通層次均
    按營業總額課稅，被詬病為重複課稅，稅上加稅，不利經濟
    發展，而新制營業稅僅對銷項稅額與進項稅額之差額，即就
    「加值部分」課稅，所以稱為「加值型營業稅」，有加值課
    稅，無加值免稅，負加值（進項稅額大於銷項稅額）退稅，
    比舊制更為公平合理。例如：銷售金額100元，進項金額（
    成本及費用）80元，加值20元，則「加值型」僅就加值部分
    之20元課稅，「非加值型」因無進項稅額按銷售總額100元
    課稅。基於上開規定，兩型之區隔分際涇渭分明，稅法並無
    模糊混淆之空間。詎本件原處分之稅額計算方法，從兩型租
    稅結構、課稅營業稅額、稅率、進項稅額之扣減等各項構成
    要件，各擇對課稅有利，對納稅人不利之條文規定混淆適用
    ，既不合營業稅法第4章第1節規定之「加值型」，亦不合同
    法第4章第2節規定之「非加值型」。綜上說明，合法之稅額
    計算方法應為：非加值型不含稅銷售總額238,095元（起訴
    狀誤繕為238,500元）非加值型稅率1％＝應納稅額2,381
    元（起訴狀誤繕為2,385元）。（三）被告所為核定原告使
    用統一發票之處分，不合程序正義，且違反營業稅法第1條
    之1規定。被告第1次核定使用統一發票之處分（即91年1月3
    日東稅工字第0910000032號函），原告立即以91年1月14日
    東仁字第015號函提出書面異議，迄今已逾5年，被告竟擅自
    銷案（俗稱吃案），既未適法核處，又未依訴願法第58條規
    定陳報訴願管轄機關財政部。嗣原告申請變更負責人登記，
    被告又以95年2月20日南區國稅東縣三字第0953000451號函
    第2次核定使用統一發票，原告再次提起訴願，詎被告不但
    未據法反駁，亦未舉反證，卻偽造原告未於第1次處分時聲
    明異議，是該使用統一發票之處分已程序確定之不實理由答
    辯，涉嫌違反刑法第213條，以致原告不服被告所為使用統
    一發票之處分，前後2次提起訴願均遭決定駁回，顯違程序
    正義，違背憲法第16條「人民有訴願及訴訟之權」之規定。
    又被告91年1月3日東稅工字第0910000032號函既核定「設籍
    課稅」，其課稅方式乃由稽徵機關依營業稅法第4章第2節第
    23條規定按非加值型方式「逕行查定課徵」，詎同一處分竟
    又核定原告「使用統一發票」，責成原告依同法第4章第1節
    規定按加值型方式計算稅額「自行申報課徵」，不但違反營
    業稅法第1條之1所規定之兩型（加值型與非加值型）結構定
    義，而且同一處分適用之稅制兩型混淆前後自相矛盾。再者
    ，「關於經核定為依法查定課徵營業稅之小規模營業人，如
    查得其實際銷售額已達使用統一發票標準者，‧‧‧，應按
    其實際銷售額依1％稅率計算應納稅額，‧‧‧。」（註：
    因無從查定依營業稅法第4章第1節第15條第1項規定之「扣
    減進項稅額」）「營業人未辦營業登記，擅自承攬工程，其
    施工前後月份均未滿月，應按查獲銷售額除以實際營業日數
    ，再乘以30天計算每月銷售額，依其每月銷售額是否達使用
    統一發票銷售額標準，決定應適用營業稅法第10條或第13條
    規定之稅率。」業經財政部84年2月15日台財稅字第8416057
    72號函及85年6月5日台財稅字第851906819號函釋在案。又
    營業稅法第13條第1項及同法23條規定，小規模營業人及其
    他經財政部規定免予申報銷售額之營業人，其營業稅稅率為
    1％。而所謂「小規模營業人」係指限於銷售額平均每月未
    達20萬元者，而不論組織型態，亦經營業稅法施行細則第9
    條及財政部75年7月12日台財稅字7526254號函規定在案。（
    四）有關原告土地租金收入課徵營業稅事項，被告依財政部
    91年4月24日台財稅字第0910452271號函「關於殘障福利機
    構如有財產出租收入，惟未辦理登記並課徵營業稅者，各稽
    徵機關應儘速輔導其辦理營業登記，並補稅免罰結案」之規
    定踐行輔導，而原告之所以接受其輔導辦理登記，乃相信其
    承諾「設籍課稅，補稅免罰」，亦即被告以最簡單之方法，
    逕依營業稅法第13條第3項及同法23條規定查定課徵，並補
    稅免罰。詎一經原告辦理登記，被告即以原告同意登記，主
    張其課稅合法，而一概推翻其之前所為之輔導承諾，設籍課
    稅（即逕行查定課稅）變為使用發票申報課稅，補稅變為加
    值型與非加值型兩型混合從重課稅，免罰變為漏稅罰與行為
    罰雙罰齊下，與事先承諾大相逕庭，違反行政程序法第8條
    「行政行為，應以誠實信用之方法為之，並應保護人民正當
    合理之信賴」之規定。又「犯罪事實應依證據認定，無證據
    不得推定其犯罪事實」乃證據通則（刑事訴訟法第154條參
    照）。被告苟按「加值型」稅率課徵，並處漏稅罰及行為罰
    ，自應負舉證責任，提示原告向何人購進系爭銷售勞務，其
    進項營業額若干，從而加值金額若干，然後銷售，所以按加
    值型課稅，並處予漏稅罰，及應向何人取得何種進項憑證而
    未取得、保存，所以處予行為罰之具體證據，以實其說，詎
    竟全付闕如。又被告既依原告掣開給承租人之租金收據，資
    為本案課稅依據，卻以未給他人憑證為由處以行為罰，其指
    控與事實相反，均不合證據通則。再按司法院釋字第275號
    解釋：「人民違反法律上之義務而應受行政罰之行為，法律
    無特別規定時，雖不以出於故意為必要，仍須以過失為其責
    任條件。但應受行政罰之行為，僅須違反禁止規定或作為義
    務，而不以發生損害或危險為其要件者，推定為有過失，於
    行為人不能舉證證明自己無過失時，即應受處罰。」本件係
    前開司法院解釋但書規定之事項，原告為依法納稅，已自動
    向被告請示，並且遵照財政部規定所為之輔導，辦理設籍課
    稅登記，足可證明原告並無犯罪之故意或過失，應有司法院
    釋字第275號解釋之適用。（五）綜觀雙方攻防，原告指控
    關鍵乃原處分加值型與非加值型混淆擇重適用，非法溢徵，
    被告答辯意旨略以相關法令尚無社會福利機構土地租金收入
    免稅規定等語，雙方各說各話，被告答非所問，其訴願決定
    理由不備，違反訴願法第67條第2項前段「受理訴願機關應
    依訴願人或參加人之申請，調查證據。」及同條第3項「受
    理訴願機關依職權或依申請調查證據之結果，非經賦予訴願
    人表示意見之機會，不得採為對之不利之訴願決定之基礎。
    」之規定。復按營業稅法第8條第1項第4款規定：「下列貨
    物或勞務免徵營業稅：‧‧‧四、托兒所、養老院、殘障福
    利機構提供之育、養勞務。」被告未舉法令依據，逕自主張
    本件土地租金收入係與社會福利目的事業無關之經濟行為，
    縱使該項收入用於目的事業，亦非該條款之免稅範圍。又按
    兒童及少年福利法第52條、老人福利法第36條及身心障礙者
    保護法第59條第2項但書之規定，社會福利機構欲享受租稅
    減免，應辦理財團法人登記，是按前開規定之反面解釋，已
    辦理財團法人登記之社會福利機構均得免稅，而且前開規定
    之法律位階，比被告援引用來課徵本件營業稅之行政命令（
    財政部88年9月23日台財稅字第881945819號函）為高，依中
    央法規標準法第11條規定，命令不得牴觸法律，詎被告竟以
    命令排除法律而優先適用，難謂適法。又原告指摘非營利機
    關出租土地者有國有財產局、縣市政府、鄉鎮市公所等政府
    機關、農田水利會、各級農會等法人機關團體、台糖公司等
    營利事業及眾多自然人，其出租土地收取租金均無課稅等語
    ，被告辯稱國有財產局等係屬政府單位並非屬營利機關，其
    出租土地收入已列入預算，收入全數解繳國庫，所以免稅，
    其主張於法無據，因營業稅法第2章減免範圍，並無將政府
    出租土地所得之租金列入免稅之規定。營業稅為典型之消費
    稅，納稅義務人所繳之營業稅，不僅理論上轉嫁於消費者負
    擔，而且營業稅法第14條第2項規定「銷項稅額，指營業人
    銷售貨物或勞務時，依規定應收取之營業稅額」，就法律之
    公平原則而論，原告土地之承租人應稅，其他千千萬萬眾多
    土地承租人皆免稅。如謂政府機關之土地租金收入納入政府
    預算，所以免稅，則其他公營事業、非營利法人及自然人之
    土地租金免稅，顯然不合租稅公平及依法行政之原則。財政
    部依國有財產法第9條為國有財產之主管機關，且為稅捐稽
    徵最高主管機關，竟在訴願決定主張國有財產局出租土地收
    入列入政府預算之非法理由，而排除其適用。財政部對原告
    及其本身竟採二重標準，顯係違背司法院釋字第597號解釋
    。（六）被告自認第1次核定使用統一發票之處分，未經原
    告訴請撤銷，其效力已確定，從而陸續每經2個月課徵營業
    稅1次，並衍生後續數件行政訴訟，均未終結確定，今後或
    將陸續涉訟。各案均因同一事實及同一法令而涉訟，僅其課
    稅期間有先後之差別而已，而且從91年1月迄今已逾5年，尚
    未終結確定，今後尚需稽延多久，不得而知，有無繼續虛耗
    社會資源之必要，似須深思，原告訴請基於無罪推定之訴訟
    原則，在現已涉訟各案件尚未終結確定之前，停止作成新行
    政處分以疏減訟源而符訴訟經濟原則，訴辯雙方之權責並無
    因而有所增減等語，爰起訴求為判決訴願決定及原處分（復
    查決定含原核定處分）均撤銷。
三、被告則以：（一）本稅部分：１.原告於90年12月3日申請核
    准設立，並核定使用統一發票，登記主要營業項目為未分類
    其他物品出租，合先陳明。２.原告既經核定使用統一發票
    ，其於95年1月至2月間出租土地供新生汽車駕駛人訓練班使
    用，收取租金合計238,095元【每月125,000元（含稅）】，
    原告依規定應於收款時開立二聯式統一發票，並依規定申報
    銷售額及繳納營業稅，惟其卻付之闕如，被告依營業稅法第
    43條第1項第4款規定，核定補徵營業稅11,905元，並無不合
    。３.再者，系爭收入為原告出租土地之收入，非稅法所規
    定之育、養勞務，其每月租金收入雖未達200,000元，惟據
    統一發票使用辦法第4條規定，合於該條所列各款規定情形
    之一者「得免用」或「免開」統一發票，條文規定為「得」
    免用或免開，並非規定為合於該條所列各款規定情形之一者
    「應」免用或免開，且同辦法第3條規定：「營業人除同法
    第4條規定外，主管稽徵機關應核定使用統一發票。」是有
    關營業人是否應使用統一發票，應由主管稽徵機關依實質課
    稅原則，查明營業人實際營業情形，本於職權依法核定，自
    不得任由納稅義務人自由選擇。準此，即令營業人每月銷售
    額未達使用統一發票標準，亦得由稽徵機關依其是否具使用
    統一發票之能力，認定其是否為應使用統一發票之營業人。
    又關於財團法人之監督，依行為時內政業務財團法人監督準
    則第15條：「財團法人之會計制度，採權責發生制，應設置
    帳簿，詳細記錄有關會計事項，並於使用前應經稅捐稽徵機
    關驗印。」及第16條：「財團法人應於年度開始前3個月，
    檢具年度預算書及業務計畫書；於年度終了後3個月內，檢
    具年度決算及業務執行書，報請主管機關核備。」規定，原
    告既為財團法人組織，應具備相當會計帳務處理能力，使用
    統一發票應無困難，自不宜比照一般交易零星、金額微小不
    便或無能力使用統一發票之小規模營業人免用統一發票者。
    原告既有固定之實際銷售金額可考，又具有記帳及編製計劃
    書、預算書之能力，被告所屬台東縣分局核定其應使用統一
    發票，自屬有據。４.至原告主張本件非屬「加值型」，被
    告之核課非屬適法乙節，按原告係因出租土地產生之銷管費
    用，未能取得營業稅法第33條規定之合法憑證，致其進項稅
    額為零元，而不得扣抵銷項稅額，且同法第14條第1項前段
    明文規定：「營業人銷售貨物或勞務，除本章第2節另有規
    定外，均應就銷售額，分別按第7條或第10條規定計算其銷
    項稅額。」原告既非同法第4章第2節規定之小規模營業人，
    被告按系爭銷售額，依同法第10條規定稅率，並減除進項稅
    額零元，計算系爭營業稅額，並無不合，原告之主張，顯係
    對法令之誤解。５.營業稅法第8條第1項第4款係屬「對物免
    稅」之規定，亦即凡屬托兒所、養老院或殘障福利機構提供
    其本身設備而作為醫療服務、房屋之住宿及其他相關之育、
    養勞務等，始有免徵營業稅規定之適用，原告雖為從事老人
    福利安養事業，為非以營利為目的之社會福利機構，然其將
    土地出租予新生汽車駕駛人訓練班所收取之租賃收入，乃係
    從事一定之經濟活動，是就該筆租賃收入性質言，應屬營業
    稅法上之銷售勞務行為，即應課徵營業稅，最高行政法院95
    年度判字第431號判決亦持相同見解；另原告所引社政法規
    （兒童及少年福利法第52條、老人福利法第36條，身心障礙
    者保護法第59條第2項但書）係規定社會福利機構享受租稅
    減免者，應辦理財團法人登記，並非泛指登記有案之財團法
    人即具有租稅豁免權；至主張國有財產局等非營利機關，出
    租土地，未課徵營業稅，應比照免徵營業稅乙節，因國有財
    產局等機關，係屬政府單位並非屬營利機關，其出租土地收
    入，已列入預算，收入全數解繳公庫，依法可免徵營業稅，
    是原告之主張，顯係對法令之誤解。６.原告不服被告所屬
    台東縣分局補徵86年9月至91年9月之營業稅而提起行政訴訟
    ，業經鈞院93年度訴字第406號判決原告之訴駁回，原告猶
    表不服，提起上訴，亦經最高行政法院95年度判字第431號
    判決上訴駁回在案，其他補徵案件縱未核課確定，惟尚無阻
    卻本件違章補徵之事由，原告主張應俟行政救濟程序確定後
    ，再予以補徵稅款乙節，洵不足採。（二）罰鍰部分：１.
    原告於95年1月至2月間出租土地供新生汽車駕駛人訓練班使
    用，銷售額合計238,095元，未依規定開立統一發票並申報
    銷售額繳納營業稅，致逃漏營業稅11,905元，違章事證明確
    ，經被告所屬台東縣分局以95年7月17日南區國稅東縣三字
    第0950015981號函請其於裁罰處分核定前補繳稅款及以書面
    承認違章事實者，可降低裁罰倍數，惟未獲配合，原處分乃
    依營業稅法第51條第3款規定，按所漏稅額處3倍罰鍰35,700
    元，並無違誤。２.如前所述，原告既有固定之實際銷售金
    額可考，又具有記帳及編製計劃書、預算書之能力，有原告
    年度歲入預算及帳簿影本可稽，被告核定原告應使用統一發
    票，自屬有據，況原告既未依營業稅法第35條第1項規定申
    報銷售額，繳納營業稅，被告依法予以補稅處罰，自無違背
    證據通則。３.又財政部91年4月24日台財稅字第0910452271
    號函釋未列入93年版營業稅法令彙編，依財政部93年11月18
    日台財稅字第09304162080號令規定，上開函釋尚不能援引
    適用；又台東縣稅捐稽徵處受理原告申請營利事業設立登記
    時，即核定其自91年1月起使用統一發票，且准予設籍課稅
    與授益處分無涉，亦難謂被告有違背信賴保護原則，其所訴
    顯屬誤解等語，資為抗辯，並求為判決原告之訴駁回。
四、按「在中華民國境內銷售貨物或勞務及進口貨物，均應依本
    法規定課徵加值型或非加值型之營業稅。」「提供勞務予他
    人，或提供貨物與他人使用、收益，以取得代價者，為銷售
    勞務。」「有左列情形之一者，為營業人：‧‧‧二、非以
    營利為目的之事業、機關、團體、組織，有銷售貨物或勞務
    者。」「下列貨物或勞務免徵營業稅：‧‧‧四、托兒所、
    養老院、殘障福利機構提供之育、養勞務。」「營業人銷售
    貨物或勞務，應依本法營業人開立銷售憑證時限表規定之時
    限，開立統一發票交付買受人。」「營業人除本法另有規定
    外，不論有無銷售額，應以每2月為1期，於次期開始15日內
    ，填具規定格式之申報書，檢附退抵稅款及其他有關文件，
    向主管稽徵機關申報銷售額、應納或溢付營業稅額。」「營
    業人有左列情形之一者，主管稽徵機關得依照查得之資料，
    核定其銷售額及應納稅額並補徵之：‧‧‧四、短報、漏報
    銷售額者。」分別為營業稅法第1條、第3條第2項前段、第6
    條第2款、第8條第1項第4款、第32條第1項前段、第35條第1
    項前段及第43條第1項第4款所明定。
五、經查，本件原告於95年1月至2月間出租土地供新生汽車駕駛
    人訓練班使用，銷售額合計238,095元，未依規定開立統一
    發票並申報銷售額繳納營業稅，致逃漏營業稅11,905元，經
    被告所屬台東縣分局查獲，審理違章成立，除核定追繳稅款
    外，並按所漏稅額11,905元處3倍罰鍰35,700元（計至百元
    止），業據兩造分別陳明在卷，並有被告所屬台東縣分局95
    年8月15日南區國稅東縣三字第0950018067號處分書、營業
    稅違章核定稅額繳款書及違章案件罰鍰繳款書等影本附於原
    處分卷可稽，洵堪認定。
六、原告雖以前揭情詞資為爭執。惟查：
（一）依營業稅法第1條規定，在中華民國境內銷售貨物或勞務
      及進口貨物，均應依本法規定課徵加值型或非加值型之營
      業稅。同法第6條第2款規定，非以營利為目的之事業、機
      關、團體、組織，有銷售貨物或勞務者，為營業人。又事
      業機構出租不動產，並收取租金收入，核屬銷售勞務之範
      圍。準此，非以營利為目的之事業、機關、團體、組織出
      租不動產，取得租金收入，依上開說明，自應依法課徵營
      業稅。本件原告雖為從事老人福利安養事業，非以營利為
      目的，為一社會福利機構，然其將土地出租予新生汽車駕
      訓班所收取之租賃收入，乃係從事一定之經濟活動，是就
      該筆租賃收入性質言，應屬營業稅法上之銷售勞務行為，
      即應課徵營業稅。其次，營業稅法第8條第1項雖就各種免
      徵營業稅之貨物或勞務加以規定，惟就各款免稅之內容以
      觀，其免稅之內容不外分為「對物免稅」及「對身分免稅
      」二大類，而營業稅法第8條第1項第4款規定「托兒所、
      養老院、殘障福利機構提供之育、養勞務」免徵營業稅，
      則屬「對物免稅」之規定。申言之，凡屬托兒所、養老院
      或殘障福利機構提供其本身設備而作為醫療服務、房屋之
      住宿及其他相關之育、養勞務等，固可免徵營業稅，然若
      其從事與目的事業無關之經濟行為，縱使該項收入係用於
      目的事業上，亦非屬營業稅法第8條第1項免稅範圍，否則
      極易造成逃漏稅弊端，殊非立法之本意。又稅捐稽徵機關
      對社會福利機構從事與目的事業無關之經濟行為，課徵營
      業稅，與政府為鼓勵民間興辦非營利社會福利事業，在稅
      法上乃予以租稅優惠措施，乃分屬不同之二件事，不容混
      為一談。是系爭收入既非營業稅法第8條第1項第4款之育
      、養收入，則原告訴稱本件系爭租金收入，應免徵營業稅
      云云，自非可採。
（二）次按「本法所稱加值型之營業稅，係指依第4章第1節計算
      稅額者；所稱非加值型之營業稅，係指依第4章第2節計算
      稅額者。」「營業稅之納稅義務人如左：一、銷售貨物或
      勞務之營業人。」「營業人當期銷項稅額，扣減進項稅額
      後之餘額，為當期應納或溢付營業稅額。」為營業稅法第
      1條之1、第2條第1款及第15條第1項所規定。可知我國營
      業稅係對營業人銷售貨物或勞務行為所課徵之一種銷售稅
      ；且係兼採對銷售貨物或勞務之加值額課稅之加值型營業
      稅，及按銷售貨物或勞務之銷售總額課稅之毛額型（即非
      加值型）營業稅兩種；並以營業稅法第4章第1節之加值型
      為主，僅在對課徵加值型營業稅較有困難者，於同法第4
      章第2節特別規定採非加值型營業稅。加值型營業稅亦稱
      營業增值稅（Value-added Tax）；所謂增值乃指某一廠
      商的銷貨額（銷項總值）與從其他企業廠商購進物料與勞
      務的支付額（進項總值）兩者之差額；換言之，即該廠商
      所創造的因素報酬所得之總額，而非謂在廠商取得之進項
      上加上之附加價值，若無進項即無附加價值而言；況所謂
      加值與非加值型營業稅，如前所述，其區別在於課徵之標
      的係按營業之增值或按營業之銷售總額課稅，亦非以有無
      進項為區分；再者，營業稅雖以營業人為課稅主體，然而
      營業人於銷售貨物或勞務時，依規定應向買受人收取營業
      稅，於購進貨物或勞務時，依規定應支付營業稅，並按月
      依進銷扣抵方式計算其應納稅額，負責報繳；蓋營業稅為
      消費稅，該項稅賦最終是轉嫁由消費者負擔，其規定以營
      業人為納稅義務人，無非為簡化稽徵手續，不使消費者負
      申報繳納義務而已，此觀營業稅法第14條第2項，所謂銷
      項稅額，指營業人銷售貨物或勞務時，依規定應收取之營
      業稅額，及同法第15條第1項係以營業人當期銷項稅額，
      扣減進項稅額後之餘額，為當期應納或溢付營業稅額等規
      定，益徵明瞭。原告徒以其係以土地所生之租賃孳息為收
      入，並無前次交易銷貨成本及銷管費用然後附加價值銷售
      之附加價值存在，且無進項憑證可資扣抵云云，主張系爭
      租金收入非屬加值型營業稅範圍，顯係誤解法律之規定，
      並不可採。
（三）再按「營業稅稅率，除本法另有規定外，最低不得少於5
      ％，最高不得超過10％；其徵收率，由行政院定之。」「
      營業人銷售貨物或勞務，除本章第2節另有規定外，均應
      就銷售額，分別按第7條或第10條規定計算其銷項稅額，
      尾數不滿通用貨幣1元者，按四捨五入計算。」營業稅法
      第10條及第14條第1項定有明文。查，原告並非營業稅法
      第4章第2節所列舉適用特種稅額之營業人，是被告以原告
      應按前揭規定按其銷售額5％報繳營業稅，即屬有據。又
      原告每月營業額雖在20萬元以下，惟按「小規模營業人及
      其他經財政部規定免予申報銷售額之營業人，其營業稅稅
      率為1％。」「前2項小規模營業人，指第11條、第12條所
      列各業以外之規模狹小，平均每月銷售額未達財政部規定
      標準而按查定課徵營業稅之營業人。」「農產品批發市場
      之承銷人、銷售農產品之小規模營業人、小規模營業人及
      其他經財政部規定免予申報銷售額之營業人，除申請按本
      章第1節規定計算營業稅額並依第35條規定申報繳納營業
      稅外，就主管稽徵機關查定之銷售額按第13條規定之稅率
      計算營業稅額。」「財政部得視小規模營業人之營業性質
      與能力，核定其依本章第1節規定計算營業稅額，並依第3
      5條規定，申報繳納。」為營業稅法第13條第1項、第3項
      、第23條及第24條第3項所規定。又「本法稱小規模營業
      人，指規模狹小，交易零星，每月銷售額未達使用統一發
      票標準之營業人。」「主旨：訂定營業人使用統一發票銷
      售額標準為平均每月新台幣20萬元。說明：二、依據營業
      稅法第13條及同法施行細則第9條規定辦理。」則為同法
      施行細則第9條及財政部75年7月12日台財稅字第7526254
      號函所規定。可知是否屬於小規模營業人，並非僅以每月
      銷售額若干為定，財政部上開函釋僅是就小規模營業人所
      須具備之每月銷售額要件所為之規定而已，非謂凡每月銷
      售額未達20萬元，即屬小規模營業人，其猶須具備規模狹
      小、交易零星之要件；蓋自75年起實施加值型營業稅時，
      立法意旨即以使用統一發票之加值型營業稅為常態；而小
      規模營業人所以訂於營業稅法第4章第2節特種稅額章節內
      ，無非是基於加值型營業稅改制之初，鑒於小規模營業人
      家數眾多，會計制度不完備，稅務行政亦不易處理等因素
      ，故仍按舊制依銷售總額課徵；是以縱令營業人實際月平
      均銷售額未達20萬元，但其性質如非屬於交易零星且為具
      有會計處理能力之營業人，即非小規模營業人。又行為時
      內政業務財團法人監督準則第15條及第16條第1項規定：
      「財團法人之會計制度，採權責發生制，應設置帳簿，詳
      細記錄有關會計事項，並於使用前應經稅捐稽徵機關驗印
      。」「財團法人應於年度開始前3個月，檢具年度預算書
      及業務計畫書；於年度終了後3個月內，檢具年度決算及
      業務執行書，報請主管機關核備。」原告既為財團法人組
      織，應具備相當會計帳務處理能力，使用統一發票應無困
      難，與一般交易零星、金額微小不便或無能力使用統一發
      票之小規模營業人，非可相提併論。原告既有固定之實際
      銷售金額可考，又具有記帳及編製計劃書、預算書之能力
      ，被告乃認原告並非小規模營業人而應按一般加值型課徵
      營業稅，且應使用統一發票，自無不合。是原告95年1月
      至2月間出租土地供新生汽車駕駛人訓練班使用，銷售額
      合計238,095元，既未依規定開立統一發票並申報銷售額
      繳納營業稅，被告爰核定其應納營業稅11,905元，即屬有
      據。
（四）又按「私人或團體辦理兒童及少年福利機構，應向當地主
      管機關申請設立許可；其有對外勸募行為且享受租稅減免
      者，應於設立許可之日起6個月內辦理財團法人登記。」
      「經許可設立私立老人福利機構者，應於3個月內辦理財
      團法人登記。但小型設立且不對外募捐、不接受補助及不
      享受租稅減免者，得免辦財團法人登記。」「依前項許可
      設立者，應於許可設立之日起3個月內依有關法令辦理財
      團法人登記，於登記完成後，得接受補助或報經主管機關
      核准後對外募捐並專款專用。但有下列情形之一者，得免
      辦理財團法人登記：一、依其他法律申請設立之財團法人
      或公益社團法人申請附設者。二、小型設立且不對外募捐
      、接受補助或享受租稅減免者。」分別為兒童及少年福利
      法第52條第1項、老人福利法第36條第2項、身心障礙者保
      護法第59條第2項所明定。揆諸前揭規定，可知社會福利
      機構如欲享受租稅減免，應先辦理財團法人登記，然已經
      辦理財團法人登記之社會福利機構，得否享受租稅減免，
      仍應視其是否符合相關之租稅減免規定而定，而非謂社會
      福利機構經登記為財團法人即得享有租稅減免之權利，是
      原告主張依兒童及少年福利法第52條第1項、老人福利法
      第36條第2項及身心障礙者保護法第59條第2項之反面解釋
      ，系爭租金收入應享受租稅減免，而被告援引財政部88年
      9月23日台財稅字第881945819號函釋對原告課徵營業稅，
      違反中央法規標準法第11條命令不得牴觸法律之規定云云
      ，並不足採。又國有財產局等機關係屬政府單位，並非營
      利事業，其出租土地收入，已列入預算，收入全數解繳國
      庫，而農田水利會一切之收益悉數用於農田水利事業，無
      損益計算及盈餘分配問題，且其為公法人社團非營利事業
      ，故依法可免徵營業稅（農田水利會組織通則第24條第2
      項規定參照）；再者，租稅之徵免均須符合法律規定之要
      件，本件既與營業稅法第8條第1項第4款所規定之免徵營
      業稅之要件不符，原告自不得逕行主張免稅。是原告主張
      國有財產局等機關出租土地收入免徵營業稅，而原告出租
      土地收入卻須課徵營業稅，有違租稅公平原則云云，亦無
      可採。另原告不同年度之相同案件，經被告所屬台東縣分
      局補徵原告86年9月至91年9月營業稅行政訴訟案件，業經
      本院93年度訴字第406號判決原告之訴駁回，原告不服，
      提起上訴，亦經最高行政法院95年度判字第431號判決上
      訴駁回在案，此有上開判決影本附原處分卷可參；又原告
      縱另有其他補徵營業稅案件尚未經核課確定，然原告對其
      他補徵營業稅案件提起行政救濟，並不影響本件之判決結
      果，故原告主張應俟現已涉訟之各案件行政救濟程序確定
      後，再予以補徵云云，仍無可採。
（五）末按「營利事業依法規定應給與他人憑證而未給與，應自
      他人取得憑證而未取得，或應保存憑證而未保存者，應就
      其未給與憑證、未取得憑證或未保存憑證，經查明認定之
      總額，處5％罰鍰。」「納稅義務人，有左列情形之一者
      ，除追繳稅款外，按所漏稅額處1倍至10倍罰鍰，並得停
      止其營業：‧‧‧三、短報或漏報銷售額者。」分別為稅
      捐稽徵法第44條及營業稅法第51條第3款所規定。次按「
      納稅義務人違反作為義務而被處行為罰，僅須其有違反作
      為義務之行為即應受處罰；而逃漏稅捐之被處漏稅罰者，
      則須具有處罰法定要件之漏稅事實方得為之。二者處罰目
      的及處罰要件雖不相同，惟其行為如同時符合行為罰及漏
      稅罰之處罰要件時，除處罰之性質與種類不同，必須採用
      不同之處罰方法或手段，以達行政目的所必要者外，不得
      重複處罰，乃現代民主法治國家之基本原則。是違反作為
      義務之行為，同時構成漏稅行為之一部或係漏稅行為之方
      法而處罰種類相同者，如從其一重處罰已足達成行政目的
      時，即不得再就其他行為併予處罰，始符憲法保障人民權
      利之意旨。」業經司法院釋字第503號解釋在案。又「納
      稅義務人同時觸犯租稅行為罰及漏稅罰相關罰則之案件，
      ‧‧‧（二）營業人觸犯營業稅法第51條各款，如同時涉
      及稅捐稽徵法第44條規定者，參照行政法院84年9月20日9
      月份第2次庭長評事聯席會議決議意旨，勿庸併罰，應擇
      一從重處罰。」復為財政部85年4月26日台財稅字第85190
      3313號函所釋示。查前揭函釋係財政部本於中央主管機關
      之地位，就納稅義務人同時觸犯租稅行為罰及漏稅罰相關
      罰則之案件所訂頒之解釋性行政規則，其內容係闡明法規
      之原意，且與上開司法院釋字第503號解釋意旨相符，爰
      予援用。
（六）查，原告如前所述，漏報前揭新生汽車駕駛人訓練班租金
      收入，且未依規定開立統一發票給予憑證，逃漏營業稅11
      ,905元；而原告於91年1月間即向台東縣稅捐稽徵處辦理
      設籍課稅，經核定應使用統一發票，此有台東縣稅捐稽徵
      處91年1月3日東稅工字第0910000032號函影本附本院卷可
      憑，然原告竟不依規定開立統一發票申報繳納營業稅，縱
      非故意，亦有過失，違章事實明確，且原告之違章情節並
      無情輕法重而得予減輕或免予處罰之特殊理由，被告乃依
      前揭規定擇一從重處罰，按所漏稅額處3倍罰鍰35,700元
      （計至百元止），並無違誤。至財政部91年4月24日台財
      稅字第0910452271號函釋係謂：「關於殘障福利機構如有
      財產出租收入，惟未辦理營業登記並課徵營業稅者，各稽
      徵機關應儘速輔導其辦理營業登記，並補稅免罰結案。說
      明：一、依營業稅法第1條及第8條規定，在中華民國境內
      銷售貨物或勞務，除稅法另有免稅規定者外，均應依法課
      徵營業稅。同法第2條及第6條第2款規定，非以營利為目
      的之事業、機關、團體、組織，有銷售貨物或勞務者，為
      營業稅之納稅義務人。殘障福利機構出租財產，並收取租
      金收入，係屬銷售勞務範圍，應依法課徵營業稅，‧‧‧
      二、為求課稅公平及一致性，本函發布日前之未確定案件
      ，均可適用。」其已指明係於該函發布前之未確定案件，
      即於該函發布前已經發生之租金收入，惟未依規定申報繳
      納營業稅者，准予補辦營業登記，補稅免罰之意；該函尤
      無規定上開收入僅能按查定課稅。然查，系爭租金收入係
      發生於上開函釋之後，且原告早於91年1月間即已辦理營
      業登記，卻未依規定申報繳納營業稅，自非上開函釋適用
      之範圍，原告訴稱其係信賴財政部上開函釋辦理營業登記
      ，充其量祇應補稅，但被告卻違反財政部上開承諾，將查
      定課稅改為申報課稅，並處罰原告，違反行政程序法第8
      條誠信原則、信賴保護原則云云，殊有誤解，並非可取。
七、綜上所述，原告之主張並不可採。被告以原告於95年1月至2
    月間將土地出租予新生汽車駕駛人訓練班之租金收入，銷售
    額合計238,095元，未依規定開立統一發票並申報銷售額繳
    納營業稅，除核定補徵營業稅11,905元外，並按所漏稅額處
    3倍罰鍰計35,700元（計至百元止），並無違誤；復查決定
    及訴願決定遞予維持，亦無不合；原告起訴意旨求為撤銷，
    為無理由，應予駁回。並不經言詞辯論逕為判決。
八、又本件事證已明，兩造其餘攻擊防禦方法，核與判決結果無
    何影響，爰不再逐一論述，附此敘明。
九、據上論結，本件原告之訴為無理由，依行政訴訟法第233條
    第1項、第236條、第195條第1項後段、第98條第3項前段，
    判決如主文。
中　　華　　民　　國　　96　　年　 　6　　月　 25  　 日
                              法  官　李協明
以上正本係照原本作成。
如不服本判決，應於送達後20日內，向本院提出上訴狀並表明上
訴理由，如於本判決宣示後送達前提起上訴者，應於判決送達後
20日內補提上訴理由書（須按他造當事人人數附繕本）。
提起上訴應預繳送達用雙掛號郵票7份（每份34元）。
中　　華　　民　　國　　96　　年　 　6　　月　 25  　 日
　　　　　　　　　　　　　　　書記官  周良駿
附註:
行政訴訟法第235條（第1項、第2項）:
對於適用簡易程序之裁判提起上訴或抗告，須經最高行政法院之
許可。
前項許可，以訴訟事件所涉及之法律見解具有原則性者為限。
